【裁判字號】    92,訴,1070
【裁判日期】    920930
【裁判案由】    槍砲彈藥刀械管制
【裁判全文】
臺灣板橋地方法院刑事判決                        九十二年度訴字第一七號
    公  訴  人  臺灣板橋地方法院檢察署檢察官
    被      告  乙○○
右列被告因槍砲彈藥刀械管制條例案件，經檢察官提起公訴（九十二年度偵字第四六
一二號），本院判決如左：
    主  文
乙○○無罪。
    理  由
一、公訴意旨：被告乙○○於民國九十一年八月十日夜間九時許，未經許可無故持有
    具殺傷力之制式子彈五顆，並以紅色袋子包裝，乘坐詹炳柯（另案在台灣員林地
    方法院檢察署偵辦中）所駕駛之車輛，行經彰化縣永靖鄉○○村○○路與九分路
    口時，經員警當場查獲，因認被告涉有違反槍砲彈藥刀械管制條例第十二條第四
    項之無故持有子彈罪嫌。
二、按犯罪事實應依證據認定之，無證據不得推定其犯罪事實，又不能證明被告犯罪
    或其行為不罰者，應諭知無罪之判決，刑事訴訟法第一百五十四條、第三百零一
    條第一項分別定有明文。次按認定不利於被告之事實，須依積極證據，茍積極之
    證據本身存有瑕疵而不足為不利於被告事實之認定，即應為有利於被告之認定，
    更不必有何有利之證據，而此用以證明犯罪事實之證據，猶須於通常一般人均不
    至於有所懷疑，堪予確信其已臻真實者，始得據以為有罪之認定，倘其證明尚未
    達到此一程度，而有合理性之懷疑存在，致使無從為有罪之確信時，即應為無罪
    之判決，此有最高法院八十二年度臺上字第一六三號判決、七十六年度臺上字第
    四九八六號、三十年度上字第八一六號等判例意旨可資參照，而依法治國家之刑
    事訴訟原則，檢察官除提起公訴外，尚須維持公訴，負有說服責任，其舉證責任
    之目的，係在充分證明被告確有如公訴所指之犯罪事實，從而其舉證責任應存在
    於刑事訴訟程序之全程，且於舉證不足以使法院產生有罪之確信時，為終局的舉
    證責任未盡，是故，於公訴程序，用以證明犯罪事實之證據之蒐集、提出、及說
    服之責任，在於檢察官，刑事訴訟法第一百六十一條第一項規定檢察官就被告犯
    罪事實，應負舉證責任，並指出證明之方法，即明示其旨，至於修正前刑事訴訟
    法第一百六十三條第一項及修正後刑事訴訟法第一百六十三條第二項關於法院調
    查證據之規定，乃指法院應於訴訟當事人舉證之範圍內，依職權或聲請，循刑事
    訴訟法第一百六十四條以下關於證據調查之程序及方法而為調查，以將檢察官及
    其他當事人之舉證轉換為法院之證據認知，究明證據之證據能力與證明力，非謂
    法院得逾越公正第三者地位，代檢察官蒐集證據，否則不啻破壞訴訟三方關係，
    衍生由法院證明被告犯罪，或檢察官與法院協同證明被告犯罪等嚴重悖反法治國
    家原則之結果，影響人民對於法院中立客觀之信賴，最高法院八十七年臺非字第
    一號判決謂：「按法院固應依職權調查證據，但並無蒐集證據之義務。刑事訴訟
    法第三百七十九條第十款規定應於審判期日調查之證據而未予調查之違法，解釋
    上應不包括蒐集證據在內，其調查之範圍，以審判中案內所存在之一切證據為限
    ，案內所不存在之證據，即不能責令法院為發現真實，應依職權從各方面詳加蒐
    集、調查。」即宣示相同意旨，可供參考。
三、次按，共同被告所為不利於己之供述，固得採為其他共同被告犯罪之證據，惟此
    項不利之供述，依刑事訴訟法第二百七十條第二項（即現行刑事訴訟法第一百五
    十六條第二項）之規定，仍應調查其他必要之證據，以察其是否與事實相符，自
    難專憑此項供述，為其他共同被告犯罪事實之認定，最高法院三十年上字第八一
    六號判例及三十一年上字第二四二三號判例可資參照；且共同被告不利於己之陳
    述，固得採為其他共同被告犯罪之證據，惟此項不利之陳述，「須無瑕疵可指」
    ，而就其他方面調查，又與事實相符，始得採為其他共同被告犯罪事實之認定，
    同院四十六年台上字第四一九號判例復均在卷足憑，得為稽考。
四、公訴人認被告涉有右開犯行，無非係以：被告先供稱是詹桂森（應為甲○○之筆
    誤）拿一包東西要伊交給真實姓名年籍不詳綽號「源哥」之男子，伊將那包東西
    放（指經查獲之槍、彈）在座椅底下。嗣又改口稱是在詹炳柯車上找到伊不知情
    。其前後供述不一已令人起疑。次查，既然被告稱係詹桂森要伊帶東西給「源哥
    」，卻不問是什麼東西，亦有違常情，是被告所辯顯無足採，此外經查獲之子彈
    五顆經送請鑑定，依內政部警政署刑事警察鑑驗通知書認為具殺傷力，有該局之
    鑑驗書及扣案之子彈在卷可稽等事證，為其論據。
五、訊據被告乙○○堅詞否認有上開無故持有子彈犯行，辯稱：扣案子彈並非伊所有
    ，是在詹炳柯車上找到的，也不知道是甲○○或詹炳柯所有，是甲○○叫伊搭詹
    炳柯之車子，因為要找源哥要透過詹炳柯、甲○○，當天去了又回來，去了又回
    來，甲○○就拿一些吃的東西及一包東西上來，伊把它放在車上，伊也不知道那
    包是什麼東西，那包東西用塑膠袋包的很好，詹炳柯前後說的都不一樣，詹炳柯
    一開始說東西是伊的，後來又說是甲○○的，因為伊被抓到，甲○○、詹炳柯當
    然不會承認東西是他的，他們二人聯合起來，如果東西是伊的，伊直接拿上車就
    好了，不用交給甲○○、甲○○再交給伊等語。
六、經查，
  (1)本件為警於九十一年八月十日夜間九時許，在彰化縣永靖鄉○○村○○路與九分
    路口時，於詹炳柯所駕駛車號ＰＭ─八○五七號之自用小客車右前座座椅底下，
    查扣以紅色袋子包裝之具殺傷力之制式子彈五顆及未具殺傷力之改造九○手槍一
    支，而被告乙○○即乘坐在該車右前座等情，為被告乙○○、同案被告詹炳柯所
    供認屬實，並有內政部警政署刑事警察局九十一年八月二十二日刑鑑字第○九一
    ○二二○三一七號鑑驗通知書在卷足憑，自堪信為真。
  (2)本件同案被告詹炳柯於警訊時雖證稱：「查獲之槍彈是乙○○所有的，因為我在
    九十一年八月十日二十時五十分，在彰化縣永靖鄉○○路省錢超市旁載乙○○準
    備到台中市，當時乙○○要進入我的車內時就手中攜帶著紅色塑膠袋，然後就坐
    在駕駛座旁之座椅上，就將此紅色塑膠袋放在他乘坐座椅底下，當時我不知道該
    塑膠袋內藏有槍彈，我並不認識乙○○，是朋友阿森打電話給我要我開車載乙○
    ○到台中市，聽說要準備討債務」等語、惟其於台灣彰化地方法院檢察署九十一
    年八月十一日初次偵訊時證稱：「查獲槍彈是甲○○的，是他在星期六晚上八點
    多叫我載他去台中，東西是他要乙○○拿去給台中一個劉大哥，他拿到車上駕駛
    座旁座位下，我不知道是什麼東西，乙○○八點多上車坐在前面，甲○○就把東
    西放進來，就叫我載到台中中港路，他說他會打電話給劉大哥，我不知道乙○○
    是否知道是槍彈」等語，是同案被告詹炳柯於為警查獲時及翌日解送至地檢署時
    之供述即不一致，惟同案被告詹炳科係因友人甲○○之請託始開車搭載被告乙○
    ○一情，被告乙○○、同案被告詹炳柯對此之供述均相符，足認應係屬實，則同
    案被告詹炳柯於前開偵訊時供稱槍彈為甲○○所有，若非實情，則係同案被告詹
    炳柯違反常情誣陷自己友人，而為有利於被告乙○○之陳述。
  (3)嗣同案被告詹炳柯於台灣彰化地方法院檢察署九十一年九月十一日偵訊時依檢察
    官傳票之通知自行偕同證人甲○○到庭，其於該次偵訊時即稱：「槍彈都不是我
    的，是甲○○叫我去載乙○○的，他上車後拿一個紅色包包，沒有說做何事」等
    語，而證人甲○○於同日偵訊時證稱：「當天伊有叫詹炳柯載乙○○到台中，乙
    ○○是我朋友的朋友，聽說乙○○到台中要處理自己的事，知道乙○○有帶槍彈
    ，槍彈是他的，是他自己到我那裡，在永靖鄉○○路二六五號，我有看到槍彈，
    當時還有我表弟陳益成在場」等語，嗣檢察官問詹炳柯「之前為何說槍彈是甲○
    ○的」，詹炳柯即改稱：「我的意思是乙○○的，可能是我說錯了，當時我去載
    的時候，甲○○幫忙拿很多東西上車，但那包槍彈是乙○○的」等語。又同案被
    告詹炳柯於台灣雲林地方法院檢察署九十二年度偵字第一○六三號之九十二年三
    月十四日偵訊時供稱：「不知道陳益成住在哪裡，也不認識劉建源，手槍是乙○
    ○的，伊確實有看到乙○○上車時有拿一個紅色包包，警察確實從紅色包包取出
    手槍，當天下午五、六點，我與乙○○、甲○○在甲○○舅舅家聊天，甲○○要
    我開車載乙○○到彰化溪洲鄉找劉建源，我就開車到溪洲鄉，到溪洲鄉○○○○
    ○道的地方，乙○○叫我停車，我把車子停在路邊，旁邊有平房，乙○○就進去
    那平房，等了約半小時，乙○○從平房李提了一包塑膠袋出來，我就開車載乙○
    ○回甲○○舅舅家，大約七點多到，後我就回家載我女朋友陳彩蓮，到員林鎮○
    ○街時，甲○○打電話給我，叫我回去載乙○○，我把女朋友放在阿慶家，我就
    開車回去載乙○○，到甲○○舅舅家時，甲○○與乙○○已經在外面等了，乙○
    ○就拿一個紅色塑膠袋包的東西交給甲○○，乙○○就先上車坐在前座，因為那
    天下雨，甲○○再把一包用紅色塑膠袋包起來的東西，我不知道是什麼東西，由
    我駕駛座的窗戶遞給乙○○，乙○○接手後就放在座位底下，甲○○就叫我載乙
    ○○到台中找劉建源，我就出發了車子開到埔心鄉太平村裕家超市，我下車去買
    東西警察就來了，槍是乙○○的」等語。另同案被告詹炳柯於本院訊問時證稱：
    「（問：九十一年八月十日晚上九點開車載被告，在車上查到未具殺傷力手槍一
    枝、有殺傷有的子彈五顆，是否如此）是。（問：槍、彈是何人的）不是我的。
    是甲○○叫我載被告，詹拿了一包紅色塑膠袋，被告與詹一起出來，詹拿了那包
    東西給被告。（問：之前所言是否實在，提示並告以要旨）實在。後來甲○○說
    東西是被告的。甲○○是拿給被告，並不是叫我們，也沒有講到說要交給阿源。
    （問：剛剛被告所說，甲○○在途中叫你們回去二次，是否如此）只叫回去一次
    ，電話是被告的，被告在講電話，內容我沒有聽到。（問：當天是何情形）是甲
    ○○叫我去彰化縣永靖鄉○○路廟旁邊載被告，出去接到電話後，又回來，甲○
    ○就拿一包紅色塑膠袋的東西交給被告。（問：提示在雲林地檢今年三月十四日
    庭訊時所言有何意見）在雲林地檢時講的是正確的。先前廟旁邊就是甲○○舅舅
    家。（問：為何與被告所言不同）之前我在甲○○舅舅家，我載被告去溪州，又
    回甲○○舅舅家，甲○○又叫我去接被告。（問：紅色塑膠袋，是何時拿出來的
    ）是第二次載被告時。（問：在雲林地檢時說在溪洲鄉被告從平房拿了一包東西
    出來，是否是你所言的紅色塑膠袋那包東西）是不同包東西。」等語。依同案被
    告詹炳柯前開所述，查獲之具有殺傷力子彈五顆及未具殺傷力改造手槍一支均係
    包裝在紅色塑膠袋內，而乙○○、甲○○均曾手持該紅色塑膠袋，究竟是被告乙
    ○○直接手持該紅色塑膠袋上車或係被告乙○○上車後再由證人甲○○交給被告
    乙○○，同案被告詹炳柯對此之供述亦不一致，則該紅色塑膠袋之物係證人甲○
    ○所有亦不無可能，同案被告詹炳柯何以於甲○○到庭後堅詞指認扣案子彈為被
    告乙○○所有，其陳述或係間接依據證人甲○○所述，而非基於其本身所親自聽
    聞。
  (4)又本件查獲地為同案被告詹炳柯所有、駕駛之自用小客車內，此經其自承無訛，
    而警察既在其車內查獲扣案子彈，並非直接自本件被告乙○○身上扣得，則同案
    被告詹炳柯就該子彈之持有亦顯有相當程度嫌疑，而證人甲○○亦自承曾看過扣
    案之槍彈且曾手持包裝扣案子彈之紅色塑膠袋，同案被告詹炳柯亦曾指認扣案槍
    彈為甲○○所有，則甲○○就該子彈之持有亦顯有相當程度嫌疑，是以同案被告
    詹炳柯、甲○○就本案顯有極高之利害關係，為避免其等藉誣指被告之方式卸免
    自已責任之可能性發生，就其所為之證述自應予以較一般證人更為嚴格之檢證，
    至少需無瑕疵可指，並應有相當之輔助證據以資證明所述與事實相符，方足為認
    定被告犯罪之依據。然就同案被告詹炳柯所稱扣案子彈係本件被告所持有乙節，
    顯有先後供述不一之瑕疵，自不能排除其並未據實陳述之可能性，而證人甲○○
    雖證稱曾看過扣案槍彈為被告所有，惟其本身與本案有利害關係，又無其他積極
    證據足資佐證其證詞與事實相符，是同案被告詹炳柯、證人甲○○前開不利被告
    之供述，既有缺陷存在即無法作為被告犯罪事實之認定基礎。
七、綜上所述，同案被告詹炳柯、證人甲○○所為關於扣案子彈為本件被告持有之供
    述，均不適為認定被告犯罪事實之證據，此外，復查無其他積極事證可認扣案子
    彈確係被告持有，依前開之說明，其犯罪嫌疑尚有不足，本院依法應為無罪之諭
    知。
據上論斷，應依刑事訴訟法第三百零一條第一項，判決如主文。
本案經檢察官楊雅清到庭執行職務
中      華      民      國    九十二    年      九      月     三十     日
                                  臺灣板橋地方法院刑事第四庭
                                          法  官  陳  明  珠
右正本證明與原本無異。
如不服本判決，應於判決送達後十日內，向本院提出上訴狀。
                                          書記官  陳  慧  儷
中      華      民      國    九十二    年      九      月     三十     日


司法院資訊處製作；財團法人民間司法改革基金會備份。
